【裁判字號】    95,易,1536
【裁判日期】    951005
【裁判案由】    傷害
【裁判全文】
臺灣臺北地方法院刑事判決              95年度易字第1536號
公  訴  人  臺灣臺北地方法院檢察署檢察官
被      告  甲○○
選任辯護人  簡旭成律師
            蔡雲璽律師
上列被告因傷害案件，經檢察官提起公訴（95年度偵字第8848號
），本院判決如下：
    主  文
甲○○無罪。
    理  由
一、公訴意旨略以：被告甲○○基於普通傷害之故意，於民國94
    年12月30日上午7時許，在台北市大安區○○○路○段62巷7
    號院子裡，手持約1米多長之木棍，毆打告訴人丁○○頭部
    、身體並將其打倒在地，再徒手抓告訴人頭髮，致其受有右
    上肢瘀傷、擦傷、左上肢瘀腫、右下肢瘀傷及左下肢瘀傷等
    傷害，因認被告涉犯刑法第277條第1項之傷害罪嫌云云。
二、按犯罪事實應依證據認定之，無證據不得認定犯罪事實；不
    能證明被告犯罪者，應諭知無罪之判決，刑事訴訟法第15 4
    條第2項、第301條第1項分別定有明文。又認定不利於被告
    之事實，須依積極證據，茍積極之證據本身存有瑕疵而不足
    為不利於被告事實之認定，即應為有利於被告之認定，更不
    必有何有利之證據，而此用以證明犯罪事實之證據，猶須於
    通常一般人均不至於有所懷疑，堪予確信其已臻真實者，始
    得據以為有罪之認定，倘其證明尚未達到此一程度，而有合
    理性之懷疑存在，致使無從為有罪之確信時，即應為無罪之
    判決（最高法院82年度台上字第163號判決、76年台上字第
    4986號、30年上字第816號判例意旨參照）。另告訴人之告
    訴，係以使被告受刑事訴追為目的，是其陳述是否與事實相
    符，仍應調查其他證據以資審認（最高法院52年台上字第13
    00號判例意旨參照）。
三、公訴意旨認被告涉犯上開罪嫌，無非係以：告訴人之指訴、
    證人安芸芳、乙○○之證詞及台北市立聯合醫院仁愛院區所
    出具之驗傷診斷書乙紙為其主要論據。
四、訊據被告固不否認有於上揭時地與告訴人發生肢體接觸等情
    ，惟堅詞否認有何傷害告訴人之犯行，辯稱：我沒有拿手或
    棍子打告訴人的頭部及四肢，告訴人曾經有兩次家暴的紀錄
    ，她的傷不是我造成的等語。經查：
  （一）本判決後述所引用之被告以外之人於審判外之陳述（包
        含書面陳述），除證人安芸芳、乙○○於偵查中之證述
        及卷附台北市立聯合醫院仁愛院區驗傷診斷書乙紙外，
        其餘屬傳聞證據之部分，被告、辯護人於言詞辯論終結
        前均未聲明異議，本院審酌上開證據資料製作時之情況
        ，尚無違法不當及證明力明顯過低之瑕疵，亦認為以之
        作為證據應屬適當，爰依刑事訴訟法第159條之5規定，
        認均例外有證據能力。至證人安芸芳、乙○○於偵查時
        所為之陳述固為審判外的陳述，依刑事訴訟法第159條
        第1項之規定，原則上不具證據能力，而被告、辯護人
        亦爭執其證據能力，惟證人安芸芳、乙○○於檢察官偵
        訊時所為之證述，業經合法具結，且依刑事訴訟法第15
        9條之1第2項之規定，於上開證述作成時並無任何不適
        當或顯不可信之情況，應認具有證據能力。又被告、辯
        護人對於上開台北市立聯合醫院仁愛院區驗傷診斷書之
        證據能力雖有爭執，然除顯有不可信之情況外，從事業
        務之人於業務上或通常業務過程所須製作之紀錄文書、
        證明文書得為證據，刑事訴訟法第159條之4第2款定有
        明文，而上開醫院驗傷診斷書所載之診斷結果，乃醫師
        依據看診之結果出具，並非依照病患之主訴而記載，且
        並無何顯不可信之情況，依前開規定，該診斷證明書自
        有證據能力，合先敘明。
  （二）告訴人丁○○對於遭被告傷害之過程，於偵查中指稱：
        當天我散步回來，被告叫我「過來」，我一過去，她就
        拿1米5左右的木棍打我頭部、身體，把我打到地上，再
        以徒手抓我頭髮，使我受有右上肢瘀傷、擦傷、左上肢
        瘀腫、右下肢瘀傷、左下肢瘀傷等傷害等語（見95年他
        字第1241號卷第2、3頁），復於本院審理時結證稱：那
        天我從外面回來，被告叫我「過來」，我還沒清楚怎麼
        回事，她就從背後拿出1支棍子，木棍很粗有1米多長，
        朝我的左肩膀打2下，頭部打1下，力道很重，我就倒下
        去休克了，我醒來時發現滿院子都是人，他們打119將
        我送醫，到醫院檢查時，才發現有一大堆頭髮被扯掉，
        左手關節腫了1個包，隔天兩隻手都瘀青，頭部沒有外
        傷，但是會痛，我身上的傷是昏倒後遭被告毆打的，醫
        生沒有叫我脫衣服，才沒發現我的左肩膀紅腫等語（見
        本院卷第64頁背面至67頁背面），惟觀諸卷附台北市立
        聯合醫院仁愛院區於95年1月2日出具之驗傷診斷書（見
        95 年度他字第1241號卷第4頁），其上載明告訴人之傷
        勢為右上肢瘀傷（2X1公分、1X0.5公分）、擦傷（1X0.
        5 公分、2X0.5公分）、左上肢瘀腫（3X2公分）、右下
        肢瘀傷（1X0.5公分、2X1公分、2X1公分）及左下肢瘀
        傷（3X1公分），倘如告訴人所述，被告係以木棍用力
        毆打其頭部1下、左肩膀2下，何以告訴人之頭部、左肩
        均未驗出傷勢？且倘如告訴人所言，係因醫生未發現其
        左肩紅腫致未於診斷書上載明此部分傷勢，何以告訴人
        於事後亦未再就該部分傷勢申請醫院出具診斷證明？殊
        與常情有違，是以，依據告訴人之指訴，上開驗傷診斷
        書所載之傷勢是否係遭被告毆打所致，尚屬可疑。
  （三）又證人丙○於本院審理時證稱：當天上午7點左右，我
        聽到有人說「打人了」，就跑出去，我看到告訴人躺在
        地上，被告站在旁邊，告訴人說被告打人了，被告就說
        妳欺人太甚，我就把被告勸回家，當時在場的還有戊○○，我把被告拉回家後，現場有很多人來，我看到被告
        又朝告訴人走去，我就再度將她拉回去等語（見本院卷
        第71頁背面至72頁背面），而證人戊○○亦證稱：當天
        上午我在門口刷牙，看到被告在種菜，告訴人就走過來
        撞被告，說「妳打啊，妳打啊」，被告用手抵擋告訴人
        ，在被告抵擋告訴人的過程中，不知道是否因為菜園旁
        邊的水泥地高低不平，告訴人就跌倒喊「打人了」，告
        訴人倒地時沒有昏倒，被告沒有將告訴人推倒在地上，
        是他們接觸時，告訴人倒在地上，直到救護車來將告訴
        人接走，我才離開現場，我沒有看到被告拿木棍朝告訴
        人打3下等語（見本院卷第73頁背面至75頁），依證人
        丙○、戊○○所述，告訴人倒地後並未陷於昏迷之狀態
        ，尚能與被告互相對答，意識尚稱清楚，倘若屬實，告
        訴人豈有任由被告毆打而未抵抗之可能？是告訴人指訴
        其身上之傷係昏倒後遭被告毆打所致乙節，即有可議。
  （四）另證人乙○○固於偵查中證稱：當天早上7點多，我準
        備好早餐要出門拿菜時，就看到被告拿1支木棍打告訴
        人，打幾下我沒有認真去看，後來我就忙自己的事等語
        （見95年度他字第1241號卷第38頁），復於本院審理時
        證稱：當天早上約7點左右，我要去對面房間拿菜、水
        果，我開門時看到被告在他住的那條路前面，拿木棍打
        告訴人，長約85公分（經證人比手勢當庭測量），那時
        告訴人已經倒在地上了，我沒有認真看被告打告訴人哪
        個部位，謝國傑、戊○○、安芸芳都有看到，我走過去
        瞄一眼就走了，沒有停留在現場，從我家走到拿菜的地
        方不用1分鐘等語（見本院卷第68至71頁），核與證人
        安芸芳於偵查中證稱：當天上午7點多，我剛起床下樓
        梯，聽到有些聲音，就看到被告拿1支棍子打告訴人1下
        ，然後將棍子丟在一邊，之後被告就抓著告訴人的頭髮
        一直轉，並拖著走，走了約3米，後來我就去把被告拉
        開等語（見95年度他字第1241號卷第38頁）大致相符，
        惟依證人乙○○、安芸芳所述，僅能證明被告與告訴人
        確有發生肢體衝突之事實，其2人均未明確指出被告毆
        打告訴人之部位，尚難認定上開驗傷診斷書所載告訴人
        所受右上肢、左上肢、右下肢及左下肢部位之瘀傷、擦
        傷等傷害，係遭被告毆打所致，證人安芸芳雖證述被告
        拉扯告訴人頭髮之過程，然依上開驗傷診斷書所載，告
        訴人所受之傷害，係分布於四肢部位，而與頭部無關，
        故亦難認被告此部分行為有何造成告訴人傷害之結果，
        自不足以作為不利於被告之認定。
  （五）此外，經本院依職權向台北市立聯合醫院函詢上開驗傷
        診斷書所載之傷勢，是否告訴人於事發當日送醫診斷之
        結果，該院雖函覆稱：診斷書所載之傷勢，係病患於94
        年12月30日到急診驗傷之紀錄，病患僅於94年12月30日
        到院急診及95年1月2日到門診共2次就醫紀錄等語，有
        該院95年9月8日北市醫事字第09533672200號函暨所附
        病歷紀錄乙份可稽（見本院卷第40至46頁），然僅能證
        明告訴人於事發當日送醫時，確有上開驗傷診斷書所載
        之傷勢，尚難證明係遭被告毆打所致，而觀諸告訴人所
        提出於事發後拍攝之照片，其上固顯示被告受傷之部位
        、傷勢與上開驗傷診斷書大致相符，惟仍不能證明係被
        告所為，且告訴人於事發前1、2個月，曾因家庭暴力案
        件，聲請對其夫賈新民（已歿）聲請核發通常保護令，
        此為告訴人所不否認，是自不能排除告訴人之傷害係於
        事發前遭家庭暴力所致。
五、綜上所述，公訴人所提出之上開證據，均不足以證明告訴人
    所受之前述傷害，係遭被告毆打造成，此外，復查無其他積
    極證據，足資證明被告有何公訴人所指之傷害犯行，既不能
    證明被告犯罪，揆諸前揭說明，自應諭知被告無罪之判決。
據上論斷，應依刑事訴訟法第301條第1項，判決如主文。
本案經檢察官孫小萍到庭執行職務。
中    華    民    國    95    年    10    月    5     日
                  刑事第十三庭  審判長法官  黃雅君
                                      法官  李明益
                                      法官  鍾素鳳
以上正本證明與原本無異。
如不服本判決，應於送達後10日內，向本院提出上訴狀。
                                    書記官  陳鳳瀴
中    華    民    國    95    年    10    月    13    日


司法院資訊處製作；財團法人民間司法改革基金會備份。
